【裁判字號】    95,台非,158
【裁判日期】    950720
【裁判案由】    傷害等罪
【裁判全文】
最高法院刑事判決              九十五年度台非字第一五八號
    上  訴  人  最高法院檢察署檢察總長
    被      告  甲○○
                        17之.
上列上訴人因被告傷害等罪案件，對於台灣南投地方法院中華民
國九十五年一月二十六日第二審合議庭確定判決（九十五年度簡
上字第二號，聲請簡易判決處刑案號：台灣南投地方法院檢察署
九十四年度偵字第一三七０、二三九四號），認為違法，提起非
常上訴，本院判決如下：
    主  文
原判決關於違背法令部分撤銷。
    理  由
非常上訴理由稱：「一判決不適用法則或適用不當者，為違背法
令，刑事訴訟法第三百七十八條訂有明文。按犯家庭暴力罪或違
反保護令罪而受緩刑之宣告，在緩刑期內應付保護管束；又本法
所稱家庭暴力罪者謂家庭成員間故意實施家庭暴力行為而成立其
他法律所規定之犯罪，家庭暴力防治法第三十條第一項、第二條
第二項分別定有明文。二查本件被告甲○○為高島勳之堂姊夫，
屬於家庭暴力防治法第三條第一項第四款之家庭成員。甲○○於
民國九十四年三月十七日下午十一時許，在南投縣仁愛鄉新生村
山林巷三十號高島勳住處，酒後失控，其竟基於傷害人身體之犯
意，徒手毆打高島勳，致高島勳受有頭部挫傷、右眼結膜下出血
、前胸、背部多處擦傷、挫傷等傷害。另甲○○與黃麗春係配偶
關係，二人為家庭暴力防治法第三條第一款所定之家庭成員關係
。甲○○與黃麗春於九十四年六月十六日下午二時十分許，在南
投縣仁愛鄉新生村山林巷組合屋前，因故發生爭執，黃麗春即基
於毀損之犯意，持地上拾得之磚塊，砸毀甲○○所有之車號B4－
6341號自小客車之右前車窗玻璃。甲○○見狀竟另行起意，基於
傷害他人身體之犯意，持石頭敲擊黃麗春頭部及徒手毆打黃麗春
，致黃麗春受有頭部外傷併前額挫傷、瘀傷、擦傷；兩側手肘挫
傷、擦傷；左側膝部及大腿挫傷、瘀傷等傷害。甲○○心有未甘
返回仁愛鄉新生村山林巷十七之一號住處時，見黃麗春所有之車
號4408－TJ號自小客車停放住處門前，即基於毀損之犯意，持石
塊砸毀黃麗春前開自小客車之前、後擋風玻璃及右後門車窗。經
檢察官於九十四年七月二十二日以九十四年度偵字第一三七０、
二三九四號聲請簡易判決處刑，並經台灣南投地方法院於九十五
年一月二十六日以九十五年度簡上字第二號判處甲○○應執行拘
役五十日，如易科罰金，以三百元折算一日，緩刑二年，並於該
日確定在案。有被告之刑案資料查註表及該案判決書在卷可稽。
經查，本件被告係犯家庭暴力罪，依上揭法條之規定，在緩刑期
內應付保護管束，惟原判決雖對被告宣告緩刑二年，卻未宣告被
告於緩刑期內應付保護管束，揆諸首開說明，原審判決當然違背
法令。三案經確定，爰依刑事訴訟法第四百四十一條、第四百四
十三條提起非常上訴，以資糾正。」等語。
本院按判決不適用法則或適用法則不當者，為違背法令，刑事訴
訟法第三百七十八條定有明文。又「家庭暴力罪」者，謂家庭成
員間故意實施家庭暴力行為而成立其他法律所規定之罪；犯家庭
暴力罪或違反保護令罪而受緩刑之宣告者，在緩刑期內應付保護
管束，家庭暴力防治法第二條第二項、第三十條第一項亦有明文
規定。本件原確定判決認定被告甲○○為高島勳之堂姊夫，屬於
家庭暴力防治法第三條第一項第四款之家庭成員。被告於九十四
年三月十七日下午十一時許，在南投縣仁愛鄉新生村山林巷三十
號高島勳住處，酒後失控，其竟基於傷害人身體之犯意，徒手毆
打高島勳，致高島勳受有頭部挫傷、右眼結膜下出血、前胸、背
部多處擦傷、挫傷等傷害。另被告與黃麗春係配偶關係，二人為
家庭暴力防治法第三條第一款所定之家庭成員關係。被告與黃麗
春於九十四年六月十六日下午二時十分許，在南投縣仁愛鄉新生
村山林巷組合屋前，因故發生爭執，黃麗春即基於毀損之犯意，
持地上拾得之磚塊，砸毀被告所有之車號B4－6341號自小客車之
右前車窗玻璃。被告見狀竟另行起意，基於傷害他人身體之犯意
，持石頭敲擊黃麗春頭部及徒手毆打黃麗春，致黃麗春受有頭部
外傷併前額挫傷、瘀傷、擦傷；兩側手肘挫傷、擦傷；左側膝部
及大腿挫傷、瘀傷等傷害。被告心有未甘返回仁愛鄉新生村山林
巷十七之一號住處時，見黃麗春所有之車號4408－TJ號自小客車
停放住處門前，即基於毀損之犯意，持石塊砸毀黃麗春前開自小
客車之前、後擋風玻璃及右後門車窗。經檢察官於九十四年七月
二十二日以九十四年度偵字第一三七０、二三九四號聲請簡易判
決處刑，並經台灣南投地方法院埔里簡易庭於九十四年十月二十
四日以九十四年度埔刑簡字第一五七號簡易判決就所犯二傷害罪
部分，各處拘役貳拾日，所犯損壞他人車窗玻璃罪部分，處拘役
貳拾日，並定應執行刑為拘役伍拾日，如易科罰金，以佰元折
算壹日。被告不服提起第二審上訴，原判決駁回其上訴，並對被
告宣告緩刑貳年。原判決既為緩刑之宣告，又未依上述規定為緩
刑期內應付保護管束之諭知，顯有判決不適用法則之違法。案經
確定，非常上訴意旨執以指摘，洵有理由，惟原判決尚非不利於
被告，應僅由本院將原判決關於違背法令部分撤銷，以資糾正。
據上論結，應依刑事訴訟法第四百四十七條第一項第一款前段，
判決如主文。
中    華    民    國  九十五  年    七    月   二十   日
                      最高法院刑事第九庭
                          審判長法官  陳  正  庸
                                法官  賴  忠  星
                                法官  王  居  財
                                法官  林  開  任
                                法官  林  立  華
      本件正本證明與原本無異
                                      書  記  官
中    華    民    國  九十五  年    七    月  三十一  日
                                                    Ｒ


司法院資訊處製作；財團法人民間司法改革基金會備份。
